高雄高等行政法院簡易判決
　　　　　　　　　　　　　　　　　　　 96年度簡字第330號
原　　　告　中央健康保險局
代　表　人　甲○○　總經理
訴訟代理人　洪瑞燦　律師
被　　　告　乙○○○○○○○
上列當事人間因全民健康保險事件，原告提起行政訴訟。本院判
決如下：
    主  文
被告應給付原告新台幣拾萬零捌仟壹佰肆拾玖元，及自民國96年
10月10日起至清償日止，按年息百分之五計算之利息。
訴訟費用由被告負擔。
    事實及理由
一、緣被告與原告訂有「全民健康保險特約醫事服務機構合約」
    ，由其提供全民健康保險之保險對象醫療服務。按兩造所簽
    訂之合約第1條第1項約定：「甲（即原告）、乙（即被告）
    雙方應照健保法、健保法施行細則、全民健康保險醫事服務
    機構特約及管理辦法、全民健康保險醫療辦法、全民健康保
    險醫事服務機構醫療服務審查辦法、其他法令及本合約規定
    辦理全民健康保險醫療業務。」故全民健康保險之相關法令
    皆為雙方合約之一部分。嗣被告於民國（下同）95年3月2日
    起註銷開業登記，依雙方簽訂之合約第27條約定，合約自註
    銷之日起終止，依法應辦理結算。因被告自93年1月至95年1
    月，共向原告申報醫療費用，三個月為一季，各季因點值及
    被告所申請金額不同，分別產生應追扣金額及補付金額、核
    定金額小於暫付金額，而產生溢付應追扣之金額及溢報交付
    調劑診察費應追扣差額，經原告向被告以95年11月14日健保
    北費二字第0953006351號函催繳應追扣之醫療費用108,149
    元，然被告並未繳回歸墊，遂向本院提起本件行政訴訟。
二、原告起訴意旨略以：(一)被告自93年1月至95年1月，共向原告
    申報醫療費用，三個月為一季，各季因點值及被告所申請金
    額不同，分別產生應追扣金額及補付金額、核定金額小於暫
    付金額，而產生溢付應追扣之金額及溢報交付調劑診察費應
    追扣差額，說明如下：93年第一季（1-3月）：1月應追扣
    金額為7,997元（應追扣金額＝財務核定金額＋部分負擔－
    院所實質收入，以下計算方式皆同）；2月應追扣金額為：8
    ,763元；3月應追扣金額為：9,286元；該季合計應追扣金額
    為：26,046元。93年第二季（4-6月）：4月應追扣金額為
    8,292元；5月應追扣金額為：8,903元；6月應追扣金額為：
    10,202元；該季合計應追扣金額為：27,397元。93年第三
    季（7-9月）：7月應追扣金額為13,372元；8月應追扣金額
    為：1,277元；9月應追扣金額為：1,298元；該季合計應追
    扣金額為：15,947元。93年第四季（10-12月）：93年6月
    有醫療追扣金額為：-1,739元，上述月份之補付為該月原核
    定有醫療追扣7,675點，暫以1點1元計算，追扣7,675元，後
    經本季點值計算結果1點不到1元，故實際應追扣之金額為：
    5,936元，而產生應補付差額1,739元，併入本季計算。10月
    應追扣金額為：5,125元；11月應追扣金額為：5,698元；12
    月應追扣金額為：5,031元；該季合計應追扣金額為：14,11
    5元。94年第一季（1-3月）：1月應追扣金額為：12,673
    元；2月應追扣金額為：7,388元；3月應追扣金額為：6,744
    元；該季合計應追扣金額為：26,805元。94年第二季（4-
    6月）：4月應追扣金額為：11,034元；5月應追扣金額為：
    8,093元；6月應追扣金額為：5,948元；該季合計應追扣金
    額為：25,075元。94年第三季（7-9月）：7月應追扣金額
    為：2,475元；7月另有醫療追扣金額：-807元（產生應補付
    理由同93年第四季中關於93年6月之說明）；8月應追扣金額
    為：-3,351元；9月應追扣金額為：-2,409元；該季合計應
    追扣金額為：-4,092元，即應補付4,092元。94年第四季
    （10-12月）：10月應追扣金額為：-2,258元；11月應追扣
    金額為：-1,607元；12月應追扣金額為：-1,362元；該季合
    計應追扣金額為：-5,227，即應補付5,227元。95年第一
    季（1月）：94年8月有醫療追扣金額：-589元；94年9月有
    醫療追扣金額：-410元；94年10月有醫療追扣金額：-403元
    ；94年11月有醫療追扣金額：-549元；94年12月有醫療追扣
    金額：-430元（上述各月產生補付金額理由同93年第四季中
    關於93年6月之說明）；95年1月應追扣金額為：-3,686元；
    該季合計應追扣金額為：-6,067元，即應補付6,067元。
    94年8月至12月核扣溢報交付調劑診察費差額：8月應核扣金
    額：3,525元（25元×141件）；9月應核扣金額：2,475元（
    25元×99件）；10月應核扣金額：2,450元（25元×98件）
    ；11月應核扣金額：3,375元（25元×135件）；12月應核扣
    金額：2,625元（25元×105件）。95年1月，該月先前暫
    付金額為：32,100元，嗣後核定金額為：28,169元，故當月
    產生溢付金額為：3,931元（核定金額小於暫付金額，追扣
    溢付部分）。經原告總額計算審竣結果，93年1月至95年
    5月共應追扣之金額為138,380元，扣除專款未支用補付之3,
    527元及94年品質保證保留款付之金額26,704元，最後應向
    被告追扣之總金額為108,149元。(二)又因被告於95年3月2日
    起註銷開業登記，故原告與被告間之合約已於上開日起終止
    ，致原告無從自被告嗣後應取得之醫療費用中扣抵。原告曾
    於95年11月14日以健保北費二字第0953006351號函，催告被
    告於文到15日內繳還上開總額預算點數結算應追扣醫療費用
    108,149元，然被告並未繳回歸墊，是原告自得依合約第1條
    、全民健康保險醫事服務機構醫療服務審查辦法第7條第3款
    、第4款、第10條之1第1項、第2項、第10條之2及公法上不
    當得利請求權等規定，請求被告應給付原告108,149元，及
    自起訴狀繕本送達之翌日起至清償日止，按年息百分之五計
    算之利息。而被告則未提出書狀為任何陳述。
三、按「保險醫事服務機構如期申報之醫療服務點數，無第4條
    第2項規定所列情事者，保險人應依下列規定辦理暫付事宜
    ：‧‧‧三暫付金額依每點以1元計算，計算至百元，百元
    以下不計。實施總額預算部門之保險醫事服務機構，暫付之
    每點金額，以最近3個月預估平均點值計算，計算至百元，
    百元以下不計。‧‧‧」、「四保險醫事服務機構當月份申
    報之醫療服務點數，經保險人審查後，其核定金額低於暫付
    金額時，保險人應於下次應撥付醫療服務費用中抵扣，如醫
    療服務費用不足抵扣者，保險人應予追償。」、「實施總額
    預算部門之保險醫事服務機構，申報之醫療服務點數其每點
    支付金額之計算，以當季結束後第3個月月底前核定之當季
    及前未核定季別之醫療服務點數計算為原則，但得考量核付
    進度調整結算日期，點值應於結算後1個月內完成確認。」
    、「結算時，結算金額如低於核定金額，保險人應於下次應
    撥付保險醫事服務機構之醫療服務費用中抵扣，醫療服務費
    用不足抵扣者，保險人應予追償，‧‧‧」、「實施總額預
    算部門之保險醫事服務機構，有自行停止或終止特約者，保
    險人得自該保險醫事服務機構送核未結算金額保留一成款項
    ，俟每點支付金額結算後，辦理結清。」分別為行為時全民
    健康保險醫事服務機構醫療服務審查辦法第7條第3款、第4
    款、第10條之1第1項、第2項及第10條之2所明定。次按「行
    政契約，本法未規定者，準用民法相關之規定。」、「債權
    人基於債之關係，得向債務人請求給付。」、「遲延之債務
    ，以支付金錢為標的者，債權人得請求依法定利率計算之遲
    延利息。」、「應付利息之債務，其利率未經約定，亦無法
    律可據者，週年利率為百分之五。」、「給付無確定期限者
    ，債務人於債權人得請求給付時，經其催告而未為給付，自
    受催告時起，負遲延責任。其經債權人起訴而送達訴狀，‧
    ‧‧與催告有同一之效力。」亦分別為行政程序法第149條
    、民法第199條第1項、第233條第1項前段、第203條及第229
    條第2項所規定。
四、本件被告與原告訂有「全民健康保險特約醫事服務機構合約
    」，由其提供全民健康保險之保險對象醫療服務。茲依兩造
    所簽訂之合約第1條約定（詳上所載）以觀，全民健康保險
    之相關法令皆為雙方合約之一部分。嗣被告於95年3月2日起
    註銷開業登記，依雙方簽訂之合約第27條約定，合約自註銷
    之日起終止，並依行為時全民健康保險醫事服務機構醫療服
    務審查辦法第10條之2規定，應辦理結算。因被告自93年1月
    至95年1月，共向原告申報醫療費用，三個月為一季，各季
    因點值及被告所申請金額不同，分別產生應追扣金額及補付
    金額、核定金額小於暫付金額，而產生溢付應追扣之金額及
    溢報交付調劑診察費應追扣差額，經原告向被告以95年11月
    14日健保北費二字第0953006351號函催繳應追扣之醫療費用
    108,149元，然被告並未繳回歸墊等情，業據原告提出全民
    健康保險特約醫事服務機構合約、中央健康保險局台北分局
    95年4月19日健保北醫字第0952001515號函、95年11月14日
    健保北費二字第0953006351號函、醫療機構異動歷史查詢作
    業、被告西醫基層總額預算收入計算過程明細表（93年第一
    季至第95年第一季）、94年8月至12月追扣補付核定總表及
    95年1月門診醫療費用核定總表及付款通知書等影本為證，
    且被告就上開應追扣之醫療費用108,149元，未於準備程序
    期日到場，亦未提出書狀作任何聲明陳述，應認原告之主張
    為真實。
五、查，本件被告與原告既訂有「全民健康保險特約醫事服務機
    構合約」，則其與原告間因此成立行政契約，自應受前揭契
    約約定之拘束。又被告於95年3月2日起註銷開業登記，則依
    上開所述，應依行為時「全民健康保險醫事服務機構醫療服
    務審查辦法」規定，辦理結清。從而原告基於行政契約之法
    律關係，向被告追扣：93年第一季（1-3月）：1月應追扣
    金額為：7,997元（應追扣金額＝財務核定金額＋部分負擔
    －院所實質收入，以下計算方式皆同）；2月應追扣金額為
    ：8,763元；3月應追扣金額為：9,286元；該季合計應追扣
    金額為：26,046元。93年第二季（4-6月）：4月應追扣金
    額為：8,292元；5月應追扣金額為：8,903元；6月應追扣金
    額為：10,202元；該季合計應追扣金額為：27,397元。93
    年第三季（7-9月）：7月應追扣金額為：13,372元；8月應
    追扣金額為：1,277元；9月應追扣金額為：1,298元；該季
    合計應追扣金額為：15,947元。93年第四季（10-12月）
    ：93年6月有應補付差額1,739元，併入本季計算。10月應追
    扣金額為5,125元；11月應追扣金額為：5,698元；12月應追
    扣金額為：5,031元；該季合計應追扣金額為：14,115元。
    94年第一季（1-3月）：1月應追扣金額為：12,673元；2
    月應追扣金額為：7,388元；3月應追扣金額為：6,744元；
    該季合計應追扣金額為：26,805元。94年第二季（4-6月
    ）：4月應追扣金額：11,034元；5月應追扣金額為：8,093
    元；6月應追扣金額為：5,948元；該季合計應追扣金額為：
    25,075 元。94年第三季（7-9月）：7月應追扣金額為：
    2,475元；7月另有醫療應補給付金額807元；8月應補給付金
    額為：3,351元；9月應補給付金額為：2,409元；該季合計
    應補付金額為：4,092元。94年第四季（10-12月）：10月
    應補給付金額為：2,258元；11月應補給付金額為：1,607元
    ；12月應補給付金額為：1,362元；該季合計應補給付5,227
    元。95年第一季（1 月）：94年8月有應補給付金額為：
    589元；94年9月有應補給付金額為：410元；94年10月有應
    補給付金額：403元；94年11月有應補給付金額：549元；94
    年12月有應補給付金額：430元；95年1月應補給付金額為：
    3,686元；該季合計應補付金額為：6,067元。94年8月至
    12月核扣溢報交付調劑診察費差額：8月應核扣金額：3,525
    元（25元×141件）；9月應核扣金額：2,475元（25元×99
    件）；10月應核扣金額：2,450元（25元×98件）；11月應
    核扣金額：3,375元（25 元×135件）；12月應核扣金額：
    2,625元（25元×105件）。95年1月，該月先前暫付金額
    為：32,100元，嗣後核定金額為：28,169元，故當月產生溢
    付金額為：3,931元（核定金額小於暫付金額，追扣溢付部
    分）。經原告總額計算審竣結果，93年1月至95年5月共應
    追扣之金額為138,380元，扣除專款未支用補付之3,527元及
    94年品質保證保留款付之金額26,704元，最後應向被告追扣
    之總金額為108,149元，即屬有據。
六、再按公法上不當得利返還請求權與民法上不當得利返還請求
    權相類似，意指請求返還因欠缺法律上原因所獲得給付之公
    法上權利，其構成要件非在針對國家公權力行為所造成財產
    上損害之賠償，純係以欠缺法律上原因所造成之財產上變動
    ，請求回復其財產狀況。如前所述，被告既有溢領款項，致
    原告受有損害，因此原告依被告與其所簽訂之全民健康保險
    特約醫事服務機構合約約定，及公法上不當得利之法律關係
    ，請求被告為給付，自屬有據。從而，原告訴請被告給付溢
    領之醫療費用108,149元，及自起訴狀繕本送達被告之翌日
    起至清償日止，按年息百分之五計算之遲延利息，為有理由
    ，應予准許。又本件為簡易訴訟案件，爰不經言詞辯論為之
    。
七、據上論結，本件原告之訴為有理由，爰依行政訴訟法第236
    條、第233條第1項、第195條第1項前段、第98條第1項前段
    ，判決如主文。
中　　華　　民　　國　　96　　年　  12　　月　 25  　 日
            高雄高等行政法院第三庭法 官 邱政強
以上正本係照原本作成。
如不服本判決，應於送達後20日內，向本院提出上訴狀並表明上
訴理由，如於本判決宣示後送達前提起上訴者，應於判決送達後
20日內補提上訴理由書（須按他造當事人人數附繕本）。
中　　華　　民　　國　　96　　年　  12　　月　 25  　 日
　　　　　　　　　　　　　　  　書記官  蔡玫芳
附註:
行政訴訟法第235條（第1項、第2項）:
對於適用簡易程序之裁判提起上訴或抗告，須經最高行政法院之
許可。
前項許可，以訴訟事件所涉及之法律見解具有原則性者為限。
